【裁判字號】    96,交簡上,26
【裁判日期】    970521
【裁判案由】    過失傷害
【裁判全文】
臺灣宜蘭地方法院刑事判決            96年度交簡上字第26號
上  訴  人
即  被  告  乙○○
                      宜蘭縣宜.
上列上訴人即被告因過失傷害案件，不服本院羅東簡易庭於中華
民國96年9月29日所為96年度羅交簡字第216號第一審簡易判決（
聲請簡易判決處刑案號：臺灣宜蘭地方法院檢察署96年度調偵字
第72號），提起上訴，本院管轄之第二審合議庭判決如下：
    主  文
原判決撤銷。
乙○○因過失傷害人，處有期徒刑參月，如易科罰金，以新臺幣
壹仟元折算壹日，減為期徒刑壹月又拾伍日，如易科罰金，以新
臺幣壹仟元折算壹日。
    事  實
一、乙○○明知服用酒類已達不能安全駕駛動力交通工具之程度
    時，不得駕駛動力交通工具，竟於民國95年11月24日晚上9
    時30分許，在宜蘭縣蘇澳鎮○○○路10號朋友處飲酒，且於
    酒後血液酒精濃度高達219mg/dl（換算為呼氣酒精濃度為每
    公升1.095毫克），注意力減低、反應能力變慢，已無安全
    駕駛動力交通工具能力之狀況下，仍執意騎駛車牌號碼PPB
    ─452號機車上路（所涉公共危險犯行，業經本院另以96年
    度羅交簡字54號判決有罪確定），並沿宜蘭縣蘇澳鎮○○○
    路由東往西方向行駛，於同日晚上9時40分許，行經限速50
    公里之宜蘭縣蘇澳鎮○○○路12號前（該路段為雙向二車道
    ，且未劃設慢車道），本應注意汽車行駛時，駕駛人應注意
    車前狀況，隨時採取必要之安全措施，且行車速度，應依速
    限標誌或標線之規定，不得超速行駛，於未劃設慢車道之雙
    向二車道行駛時，更應在遵行之車道內行駛，不得駛入來車
    之車道，而依當時夜間有照明、柏油路面、路面無缺陷、無
    障礙物、視距良好等狀況，並無不能注意之情事，竟因酒後
    注意力減低、反應能力變慢，而疏未注意車前狀況及採取必
    要之安全措施，且以時速60公里左右之速度超速行駛，並逆
    向駛入對向車道內，適對向有甲○○○騎駛車牌號碼WVB─3
    50號機車駛至（由西往東，往蘇澳鎮馬賽地區方向行駛），
    乙○○因而煞避不及而逆向撞擊甲○○○所騎之機車，導致
    甲○○○人車倒地且受有右肩挫傷、下背挫傷等傷害。嗣乙
    ○○肇事後，於有偵查權限之機關及公務員發覺其犯罪前，
    即主動報警並向到場處理之警員自承肇事並自願接受裁判。
二、案經甲○○○訴由宜蘭縣警察局蘇澳分局報請臺灣宜蘭地方
    法院檢察署檢察官偵查聲請以簡易判決處刑。
    理  由
一、按被告以外之人於審判外之言詞或書面陳述，除法律有規定
    者外，不得作為證據。又被告以外之人於審判外之陳述，雖
    不符前四條之規定，而經當事人於審判程序同意作為證據，
    法院審酌該言詞陳述或書面陳述作成時之情況，認為適當者
    ，亦得為證據。當事人、代理人或辯護人於法院調查證據時
    ，知有第159條第1項不得為證據之情形，而未於言詞辯論終
    結前聲明異議者，視為有前項之同意，刑事訴訟法第159條
    第1項、第159條之5分別定有明文。本件證人甲○○○、曾
    嘉華於警詢之陳述，雖均係被告以外之人於審判外之陳述，
    但檢察官及被告就上開警詢之陳述，已同意採為本案證據，
    依首揭規定，自有證據能力。另被告、檢察官於本院審理時
    對於下列所述之其他證據資料，均不爭執其證據能力，本院
    審酌該等證據資料作成時之狀況，並無不宜作為證據情事，
    依刑事訴訟法第159條之5第2項規定，自得作為證據。
二、訊據被告乙○○固坦承「95年11月24日晚上9時30分許，伊
    在宜蘭縣蘇澳鎮○○○路10號朋友處飲酒，酒後伊騎駛PPB
    —452號機車沿宜蘭縣蘇澳鎮○○○路行駛，於同日晚上9時
    40分許行經蘇澳鎮○○○路12號前時，伊以時速60公里左右
    之速度行駛，嗣與甲○○○所騎之機車發生碰撞，致使甲○
    ○○倒地受傷。嗣警察到場後，警察帶伊至蘇澳榮民醫院抽
    血，測得血液中所含酒精濃度為219mg/dl（換算為呼氣酒精
    濃度為每公升1.095毫克），伊承認酒後駕車過失撞到甲○
    ○○，伊承認過失傷害犯行。」等情（見警卷第3、4頁，宜
    蘭地檢署96年度偵字第2133號卷第12頁，本院二審卷第41、
    67頁），惟矢口否認係逆向撞擊甲○○○，辯稱「伊是從後
    面擦撞到甲○○○機車後方的排氣管，不是逆向對撞。」云
    云，惟查：
（一）上揭犯罪事實，業據證人即告訴人甲○○○於警詢、檢察
      官偵訊時指訴綦詳（見警卷第7、9頁，宜蘭地檢署96年度
      偵字第2133號卷第12頁），且被告亦坦認「95年11月24日
      晚上9時30分許，伊在宜蘭縣蘇澳鎮○○○路10號朋友處
      飲酒，酒後伊騎駛PPB—452號機車沿宜蘭縣蘇澳鎮○○○
      路行駛，於同日晚上9時40分許行經蘇澳鎮○○○路12號
      前時，伊以時速60公里左右之速度行駛，嗣與甲○○○所
      騎之機車發生碰撞，致使甲○○○倒地受傷。嗣警察到場
      後，警察帶伊至蘇澳榮民醫院抽血，測得血液中所含酒精
      濃度為219mg/dl（換算為呼氣酒精濃度為每公升1.095毫
      克），伊承認酒後駕車過失撞到甲○○○，伊承認過失傷
      害犯行。」等情不諱。此外，復有道路交通事故現場圖、
      道路交通事故調查報告表、蘇澳榮民醫院生化報告單、刑
      法第185條之3案件測試觀察紀錄表各一件及舉發違反道路
      交通管理事件通知單二件、事故現場相片八張附卷可資佐
      證。
（二）其次，告訴人甲○○○確實因本件交通事故而受有右肩挫
      傷、下背挫傷等傷害之事實，亦有羅東博愛醫院診斷證明
      書、同仁堂中醫聯合診所診斷證明書附卷可佐。
（三）至於被告雖辯稱「我是從後面擦撞到甲○○○機車後方的
      排氣管，不是逆向對撞。」云云，然證人甲○○○已於警
      詢、檢察官偵訊時指證「當天伊係沿宜蘭縣蘇澳鎮○○○
      路往蘇澳鎮馬賽地區方向行駛（由西往東），被告係逆向
      駛入伊所行駛之車道內，以致逆向撞擊伊所騎機車。」等
      情明確（見警卷第9頁，宜蘭地檢署96年度偵字第2133號
      卷第12頁），核與證人即事後修理WVB─350號機車之勝吉
      機車行負責人曾嘉華於警詢及檢察官偵訊時證述「甲○○
      ○說她的WVB─350號機車因為發生交通事故受損，請我修
      復，WVB─350號機車的車架偏一邊、把手偏一邊、前方風
      鏡破裂、龍頭下方檔泥板三角架被撞歪。如果只是從旁邊
      撞，為何機車前面會歪掉，所以應該是車子的前面被撞到
      。」之情節相符（見宜蘭地檢署96年度偵字第2133號卷第
      28、29頁，宜蘭地檢署96年度調偵字第72號卷第15頁），
      並有勝吉機車行估價單、收據各一紙及WVB─350號機車車
      損相片十六張附卷可佐。再者，本件車禍發生後，PPB─4
      52號機車、WVB─350號機車均倒在宜蘭縣蘇澳鎮○○○路
      12號前東向車道內，兩機車相距4.7公尺，車頭方向相反
      ，且PPB─452號重型機車前車頭破裂之事實，亦有道路交
      通事故現場圖、事故現場相片可佐。從而，依前揭證人證
      詞、車禍發生後二部機車倒地位置、車禍發生後二部機車
      車損情形，已足認定PPB─452號機車、WVB─350號機車確
      實係正面對撞，否則二車為何會倒於告訴人所行駛之車道
      內，且車頭方向相反？二車車損之位置為何會集中於機車
      正面？因此，被告上開所辯，並不足採。
（四）綜上各情，堪認本件車禍事故之發生，確實係因被告乙○
      ○於95年11月24日晚上9時30分許飲酒後，於酒後血液所
      含酒精濃度高達219mg/dl（換算為呼氣酒精濃度為每公升
      1.095毫克），注意力減低、反應能力變慢，已無安全駕
      駛動力交通工具能力之狀況下，仍執意騎駛車牌號碼PPB
      ─452號機車上路，嗣於同日晚上9時40分許，行經限速50
      公里之宜蘭縣蘇澳鎮○○○路12號前（該路段為雙向二車
      道，且未劃設慢車道），又因疏未注意車前狀況及採取必
      要之安全措施，且以時速60公里左右之速度超速行駛，並
      逆向駛入對向車道內，以致煞避不及而逆向撞擊對向甲○
      ○○所騎之機車，導致甲○○○人車倒地且受有右肩挫傷
      、下背挫傷等傷害。而按汽車駕駛人有飲用酒類或其他類
      似物後其吐氣所含酒精濃度超過每公升0.25毫克或血液中
      酒精濃度超過百分之0.05以上之情形者，不得駕車；汽車
      行駛時，駕駛人應注意車前狀況，隨時採取必要之安全措
      施；行車速度，依速限標誌或標線之規定，不得超速行駛
      ；在未劃設慢車道之雙向二車道行駛時，應在遵行車道內
      行駛，不得駛入來車之車道內，道路交通安全規則第114
      條第2款、第94條第3項、第93條第1項、第97條第1項亦分
      別定有明文，被告為已考領駕駛執照之駕駛人，對此均難
      諉稱不知，其駕車行經肇事地點之宜蘭縣蘇澳鎮○○○路
      12號前時（該路段為雙向二車道，且未劃設慢車道），本
      應注意遵守上開規定，且依卷附前揭道路交通事故調查報
      告表所載，於事故當時為夜間有照明、柏油路面、路面無
      缺陷、無障礙物、視距良好等狀況，並無不能注意之情事
      ，詎被告竟因酒後注意力減低、反應能力變慢，而疏未注
      意車前狀況及採取必要之安全措施，且於限速50公里之路
      段，以時速60公里左右之速度超速行駛，並逆向駛入對向
      車道內，以致逆向撞擊對向之甲○○○機車，肇致本件車
      禍發生，被告之駕駛行為顯有過失，且其過失行為，復與
      被害人甲○○○之受傷間，具有相當因果關係。從而，本
      件事證已臻明確，被告過失傷害之犯行，洵堪認定，應依
      法論科。
三、核被告乙○○之所為，係犯刑法第284條第1項前段之過失傷
    害罪。本件被告於飲酒後，血液酒精濃度高達219mg/dl（換
    算為呼氣酒精濃度為每公升1.095毫克）之酒醉狀態下，駕
    車肇事，因而致人受傷，致須負刑事責任，應依道路交通管
    理處罰條例第86條第1項之規定，加重其刑。又被告肇事後
    ，於有偵查權限之機關及公務員發覺其犯罪前即主動報警並
    向到場處理之員警自承肇事並自願接受裁判之事實，業據被
    告於本院審理時陳明在卷，並有宜蘭縣警察局蘇澳分局道路
    交通事故肇事人自首情形紀錄表附卷可參，是被告已符自首
    之要件（雖被告自首後，於本院審理時否認部分犯罪事實，
    然並不因此而動搖其自首之效力），爰依刑法第62條前段之
    規定減輕其刑，並與前揭加重部分，先加重後減輕之。
四、原審認被告罪證明確並予論罪科刑，固非無見，惟原審漏未
    審酌被告於犯罪後業已自首，而未依自首之規定減輕被告之
    刑，即有未洽，故被告上訴否認逆向對撞之犯罪事實，雖無
    理由，然原判決既有上開可議之處，即屬無可維持，應由本
    院將原判決撤銷改判。爰審酌被告之品行、智識程度；就本
    件車禍之發生有酒後駕車，疏未注意車前狀況，超速行駛，
    逆向行駛之過失，其過失程度之輕重；犯後已自首，並坦承
    大部分犯行，且已與被害人和解，賠償被害人之損失（參見
    卷附之和解筆錄）及被害人所受傷害等一切情狀，量處被告
    有期徒刑三月，如易科罰金，以新臺幣一千元折算一日，並
    依中華民國九十六年罪犯減刑條例第2條第1項第3款之規定
    ，減為有期徒刑一月又十五日，如易科罰金，以新臺幣一千
    元折算一日，以示懲儆。末查，被告前因故意犯罪受有期徒
    刑以上刑之宣告，於執行完畢後，五年以內雖未曾因故意犯
    罪受有期徒刑以上刑之宣告，且業與本案之被害人達成和解
    ，賠償被害人之損失，然審酌被告前已因二次車禍事故之過
    失傷害、遺棄犯行，分別經臺灣高等法院以87年度交上訴字
    第151號判決判處有期徒刑三月確定、最高法院以89年度台
    上字第3930號判決判處有期徒刑六月確定，並均已服刑完畢
    （參見卷附之臺灣高等法院被告前案紀錄表），豈料被告猶
    不知檢束慎行，再度因酒後駕車而肇致本件車禍事故，顯然
    被告並未記取前案之教訓，容有再犯之虞，故本院合議庭考
    量上情，認為不宜予被告緩刑之宣告，併此敘明。
據上論斷，應依刑事訴訟法第455條之1第3項、第369條第1項前
段、第364條、第299條第1項前段，道路交通管理處罰條例第86
條第1項，刑法第284條第1項前段、第62條前段、第41條第1項前
段，刑法施行法第1條之1，中華民國九十六年罪犯減刑條例第2
條第1項第3款、第7條，判決如主文。
本案經檢察官吳廣莉到庭執行職務。
中    華    民    國    97    年    5     月    21    日
                  刑事第三庭審判長法  官 林惠玲
                                  法  官 鄧晴馨
                                  法  官 劉家祥
以上正本證明與原本無異。
本件不得上訴。
                                  書記官 劉謹翊
中    華    民    國    97    年    5     月    22    日
附錄本案論罪科刑法條全文：
刑法第284條第1項
（過失傷害罪）
因過失傷害人者，處 6 月以下有期徒刑、拘役或 5 百元以下罰
金，致重傷者，處 1 年以下有期徒刑、拘役或 5 百元以下罰金
。
刑法施行法第1條之1
中華民國九十四年一月七日刑法修正施行後，刑法分則編所定罰
金之貨幣單位為新臺幣。
九十四年一月七日刑法修正時，刑法分則編未修正之條文定有罰
金者，自九十四年一月七日刑法修正施行後，就其所定數額提高
為三十倍。但七十二年六月二十六日至九十四年一月七日新增或
修正之條文，就其所定數額提高為三倍。
中華民國九十六年罪犯減刑條例第2條
犯罪在中華民國九十六年四月二十四日以前者，除本條例另有規
定外，依下列規定減刑：
一、死刑減為無期徒刑。
二、無期徒刑減為有期徒刑二十年。
三、有期徒刑、拘役或罰金，減其刑期或金額二分之一。
緩刑或假釋中之人犯，於本條例施行之日起，視為已依前項規定
減其宣告刑，毋庸聲請裁定減刑。但經撤銷緩刑之宣告或假釋者
，仍應依本條例規定聲請裁定減刑。


司法院資訊處製作；財團法人民間司法改革基金會備份。
